臺灣高等法院臺中分院民事判決 　　 　九十三年度上易字第一一四號
　　上　訴　人　松柏飲料股份有限公司
　　法定代理人　乙○○
　　被　上訴人　甲○○
右當事人間請求侵權行為損害賠償事件，上訴人對於中華民國九十三年一月二十日臺
灣彰化地方法院九十二年度訴字第八八○號第一審判決提起上訴，本院於民國九十三
年四月二十日言詞辯論終結，判決如左：
　　　主 　　 文
上訴駁回。
第二審訴訟費用由上訴人負擔。
　　　事實及理由
一、本件上訴人起訴主張：訴外人施教源自民國（下同）八十七年三月二日起至九十
　　年八月三十日止，原任職松益飲料股份有限公司（下稱松益公司）擔任業務員代
　　表公司收取貨款，竟自民國（下同）九十年二月間起至同年六月間止，連續侵占
　　業務上收取之款項新台幣（下同）五十五萬零七百一十八元，經松益公司於九十
　　年七月二日發覺有異，核對帳目後發現施教源上開侵占行為，乃向台灣彰化地方
　　法院檢察署提出告訴，業經起訴並判處罪刑在案，被上訴人為訴外人施教源之保
　　證人，其在八十八年七月二十一日出具保證書，擔保負責賠償施教源因侵占公款
　　、竊盜或毀損財物所生之損害，被上訴人對於施教源前揭侵占行為，亦應負損害
　　賠償責任。而松益公司已將此一侵權行為損害賠償請求權讓與上訴人，依員工保
　　證書第五點，保證事項在員工離職後六個月內仍然有效，且訴外人施教源在職期
　　間並未投保職務保證保險，亦未提供抵押擔保予上訴人，已符合「僱用人不能依
　　他項方法受賠償」之要件，上訴人為此依侵權行為及保證之法律關係提起本訴，
　　請求被上訴人應給付上訴人五十五萬零七百一十八元，及自支付命令繕本送達之
　　翌日起至清償日止，按年息百分之五計算之利息。
二、被上訴人則以：依民法第七百五十六條之八規定，請求權經二年不行使而消滅，
    蓋因上訴人於九十年三月間發現施教源有多筆款項侵占私用未繳回給上訴人，遂
    於同年四月底要求施教源離職辦理交接，被上訴人之兄即訴外人施教源在九十年
    六月離職，上訴人在九十年七月二十五日以存證信函催告被上訴人應負保證債務
    ，上訴人於九十年四月間知悉施教源侵占行為，竟遲至九十二年八月始聲請對被
    上訴人發支付命令，請求權顯逾二年不行使而消滅，上訴人所提之刑事告訴並不
    中斷時效之進行。又員工保證書係被上訴人保證施教源債務期間之規定，並非時
    效之延長，被上訴人並已在保證書內放棄先訴抗辯權，上訴人於知悉施教源侵占
    時即得向被上訴人請求。此外，施教源侵占款項達四十三筆，每筆應繳回給上訴
    人與上訴人發現施教源侵占行為時間相差甚遠，上訴人亦有監督鬆懈之情形，依
　　民法第七百五十六條之六第二款規定，減輕或免除被上訴人責任。另依被上訴人
　　所知，損害金額應為四十多萬元等語資為抗辯。
三、原審斟酌兩造攻擊防禦方法之結果，判決上訴人敗訴，上訴人不服，於本院聲明
    ：(1)原判決廢棄。(2)被上訴人於上訴人以五十五萬零七百一十八元，及自支付命
    令繕本送達之翌日起至清償日止，按年息百分之五計算之利息債權，對施教源之
　　財產強制執行無效果或不足額時，應就該金額或不足額部分給付之。被上訴人則
　　聲明：上訴駁回。
四、兩造不爭執之事實：
（一）訴外人施教源本為松益公司業務員，自九十年二月間起至同年六月間止，連續
      侵占業務上收取之款項五十五萬零七百一十八元，經判處罪刑確定等事實，有
      上訴人提出之判決書為佐（支付命令卷第四至十二頁、原審卷第十七至十九頁
      ），訴外人施教源之民事賠償部分，亦經本院九十二年度上易字第四五九號判
      決確定，應賠償松益公司五十五萬零七百一十八元及利息等情，有本院九十二
　　　年度上易字第四五九號民事判決一份在卷（本院卷第三十五頁至四十四頁），
　　　並經本院調閱上開卷宗核屬相符，且為被上訴人所不爭執，自堪信為真實。
（二）被上訴人為訴外人施教源之保證人，其在八十八年七月二十一日出具保證書，
      擔保負責賠償施教源因侵占公款、竊盜或毀損財物所生之損害，松益公司已將
      其對施教源之侵權行為損害賠償請求權讓與上訴人等情，為被上訴人所不爭執
      （本院卷第二十五頁），且有上訴人提出之員工保證書、協議書影本等在卷可
      稽（支付命令卷第十三至十五頁），堪認屬實。
（三）上訴人於九十年四月間即知施教源有業務侵占之行為，九十年五月間請被上訴
      人及施教源至上訴人公司談賠償之事，九十年七月二十五日上訴人曾以北斗郵
      局存證信函第九七二號存證信函通知被上訴人及施教源其挪用五十九萬一千零
      十八元，施教源個人保管不當致產品受損一萬七千七百一十元，超領薪資三千
      二百九十五元及開車違規兩張未繳等，應於十日內至上訴人公司清償等語，為
      兩造所不爭執，並有被上訴人所提出之存證信函影本在卷（原審卷第二十七頁
      ），堪信為真。
五、本件被上訴人係訴外人施教源之保證人，施教源有業務侵占之行為既經確定如上
    ，然被上訴人以上訴人之請求權已罹於時效置辯，經查：
（一）按「債務人於受通知時，所得對抗讓與人之事由，皆得以之對抗受讓人。」民
      法第二百九十九條第一項定有明文。本件訴外人松益公司對被上訴人之損害賠
      償請求權既已讓與上訴人如上述四（二）所述，則依前開條文所定，被上訴人
      自得以其得對抗松益公司之事由，對抗上訴人。
（二）按「僱用人對保證人之請求權，因二年間不行使而消滅。」為民法第七百五十
      六條之八所明定，本件上訴人既已自認於九十年六月間即已確定被訴外人施教
      源侵占之金額（本院卷第二十四頁），竟延至九十二年八月二十二日始對被上
      訴人以此侵占及保證之事由聲請被上訴人發支付命令，有支付命令卷內之原審
      法院收狀章可稽，顯已逾上開對保證人請求之二年時效規定，被上訴人並已為
      時效抗辯，自應認上訴人之本件請求權已因罹於時效而歸於消滅。
（三）上訴人雖以渠在九十年七月二十五日寄存證信函向被上訴人催討款項時，因訴
      外人施教源否認犯行，被上訴人亦否認本件債務，遂於同年九月二十六日向台
      灣彰化地方法院檢察署提出刑事告訴，而到九十二年四月三十日才起訴以致延
      宕時間，因此在進入刑事審判後，上訴人即於九十二年八月提出本件民事求償
      ，應從刑事判決確定才開始起算時效云云，惟按消滅時效，因請求、承認、起
      訴而中斷，為民法第一百二十九條第一項所明定，而同條第二項所定與起訴有
      同一效力者，僅依督促程序，聲請發支付命令。聲請調解或提付仲裁。
      申報和解債權或破產債權。告知訴訟。開始執行行為或聲請強制執行。是
      以上訴人主張提起刑事告訴亦可中斷時效之進行云云，尚屬無據。
（四）又按「人事保證之保證人，以僱用人不能依他項方法受賠償者為限，負其責任
      。」固為民法第七百五十六條之二第一項所明定，觀其立法理由：「因人事保
      證為無償之單務契約，對保證人至不利，故如僱用人能依他項方法獲得賠償者
      ，諸如僱用人已就受僱人之不誠實行為參加保證保險，或已由受僱人或第三人
      提供不動產就受僱人職務上行為所致損害為僱用人設定最高限額抵押權等是，
      自宜要求僱用人先依各該方法求償，其有不能受償，或不足受償，始令保證人
　　　負其責任，俾減輕保證人之責任。」本件上訴人就渠是否就訴外人施教源之不
　　　誠實行為參加保證保險，或是否已由施教源或第三人提供不動產就施教源職務
　　　上行為所致損害為上訴人設定最高限額抵押權等，當於施教源受僱之時即已知
　　　悉，依上訴人所陳既無上述參加保險及設定抵押權之情形（原審卷第五十二頁
　　　、本院卷第十七頁），當無上訴人所指不明確之情形，況上訴人在對保證人起
　　　訴請求之時，其訴之聲明可載為「該損害賠償債權，對受僱人之財產強制執行
　　　無效果或不足額時，保證人應就該金額或不足額部分給付之。」均不防礙僱用
　　　人請求權之行使，是以亦難以民法第七百五十六條之二第一項之規定而認上訴
　　　人對保證人即被上訴人之請求權時效非自九十年六月間起算。
六、綜上所述，本件上訴人主張對被上訴人之請求權尚未時效消滅，為不足採，被上
    訴人抗辯請求權已罹於時效尚屬可信。是則上訴人執此主張被上訴人應負給付之
    責云云，自屬無據。從而，上訴人主張本於侵權行為及人事保證之法律關係，請
    求被上訴人給付五十五萬零七百一十八元及利息為無理由，不應准許。原審為上
    訴人敗訴之判決，理由雖有不同，但結論並無二致。上訴意旨指摘原判決不當，
    求予廢棄改判，為無理由，應予駁回。
七、本件事證已臻明確，兩造其餘之攻擊防禦方法，經審酌後，認均與本件之認定及
    判決之結果無礙，故不再一一論述，併此敘明。
據上論結，本件上訴為無理由，依民事訴訟法第四百四十九條第一項、第七十八條，
判決如主文。
中　　　華　　　民　　　國　　九十三　　年　　　五　　　月　　　四　　　日
~B1民事第二庭審判長法　官　童有德
~B2　　　　　　　　法　官　黃永泉
~B3　　　　　　　　法　官　蔡秉宸
右為正本係照原本作成。
不得上訴。
~B 　 　　　　　　書記官　蕭玉真
中　　　華　　　民　　　國　　九十三　　年　　　五　　　月　　　五　　　日
                                                                        Ｈ
